臺灣雲林地方法院刑事判決
110年度易字第606號
公  訴  人  臺灣雲林地方檢察署檢察官
被      告  陳字章



選任辯護人  張智學律師
上列被告因妨害自由案件，經檢察官提起公訴（110年度偵字第4
891號），本院判決如下：
    主  文
陳字章犯恐嚇危害安全罪，累犯，處有期徒刑參月，如易科罰金
，以新臺幣壹仟元折算壹日。
    事  實
一、陳字章與其鄰居黃義雄有所嫌隙，明知黃義雄之員工鄧百勝
    正在黃義雄位於雲林縣○○市○○里○○路000巷00○0號1樓倉庫內
    （該處作興全堆高機企業行倉庫使用，下稱黃義雄倉庫）工
    作，竟仍基於恐嚇危害安全暨公然侮辱之犯意，於民國110
    年4月30日下午1時12分許，在不特定人得共見共聞之黃義雄
    倉庫外水泥地及路邊，面向黃義雄倉庫內，手持鐵棍1支（
    未扣案）接續不斷用力敲打地上發出聲響，並接續以臺語「
    幹你娘操基掰」、「幹你娘」等不雅言語，朝鄧百勝及黃義
    雄倉庫內辱罵，足以貶損鄧百勝之社會人格評價，且使鄧百
    勝心生生命、身體受到侵害之畏懼，致生危害於安全。
二、案經臺灣雲林地方檢察署檢察官偵查起訴。
    理  由
壹、程序（證據能力）部分：
    被告以外之人於審判外之陳述，雖不符刑事訴訟法第159 條
    之1 至之4 等4 條規定，而經當事人於審判程序同意作為證
    據，法院審酌該陳述作成時之情況，認為適當者，亦得作為
    證據；當事人、代理人或辯護人於法院調查證據時，知有第
    159 條第1 項不得為證據之情形，而未於言詞辯論終結前聲
    明異議者，視為有前項之同意，刑事訴訟法第159 條之5 第
    1 項、第2 項亦有規定。又該條之立法意旨，在於確認當事
    人對於傳聞證據有處分權，得放棄反對詰問權，同意或擬制
    同意傳聞證據可作為證據，屬於證據傳聞性之解除行為，如
    法院認為適當，不論該傳聞證據是否具備刑事訴訟法第159
    條之1 至第159 條之4 所定情形，均容許作為證據，不以未
    具備刑事訴訟法第159 條之1 至第159 條之4 所定情形為前
    提。此揆諸「若當事人於審判程序表明同意該等傳聞證據可
    作為證據，基於證據資料愈豐富，愈有助於真實發見之理念
    ，此時，法院自可承認該傳聞證據之證據能力」立法意旨，
    係採擴大適用之立場。蓋不論是否第159 條之1 至第159 條
    之4 所定情形，抑當事人之同意，均係傳聞之例外，俱得為
    證據，僅因我國尚非採澈底之當事人進行主義，故而附加「
    適當性」之限制而已，可知其適用並不以「不符前四條之規
    定」為要件（最高法院104年度第3次刑事庭會議決議參照）
    。經查，本判決下列所引各證人於審判外之陳述，被告陳字
    章及辯護人知悉該證述為傳聞證據，但其等於審理程序時表
    明同意該證述作證據使用，且於法官調查證據時，迄言詞辯
    論終結前，均未就證據能力部分聲明異議（本院卷第186頁
    至第190 頁），法官審酌該證據製作時之情況，並無違法不
    當及證明力明顯過低之瑕疵，認為以之作為證據應屬適當，
    揆諸前開規定，認均有證據能力。
貳、實體部分：
一、認定犯罪事實所憑之證據及理由：
  ㈠被告固坦認與黃義雄有所不快，且有於案發時地，面向黃義
    雄倉庫內，手持鐵棍用力敲打地上，以臺語「幹你娘操基掰
    」、「幹你娘」等語，朝黃義雄倉庫內辱罵，惟矢口否認有
    何恐嚇或公然侮辱犯行，辯稱：我跟告訴人鄧百勝不認識，
    沒有要辱罵鄧百勝，我辱罵的是黃義雄云云；辯護人則以：
    ①案發時黃義雄在鄧百勝的後面，被告是針對黃義雄，且從
    被告罵的言語可以知道，被告罵的是另外一位女性，被告沒
    有要罵鄧百勝；②被告沒有持鐵棍（管）在空中揮舞，應不
    構成恐嚇危害安全罪云云為被告辯護（本院卷第191、193、
    194頁）。經查：
　⒈被告於案發時地，面向黃義雄倉庫內，手持鐵棍用力敲打地
    上，並以臺語「幹你娘操基掰」、「幹你娘」等語，朝黃義
    雄倉庫內辱罵之事實，業據鄧百勝於警詢、偵查及本院審理
    時證述明確（偵卷第17-19、53頁，本院卷第175-185頁），
    並有錄影畫面翻拍照片（偵卷第29頁至第35頁）在卷可稽，
    且經法官勘驗案發現場錄影紀錄屬實，有本院勘驗筆錄可考
    （本院卷第171-174、183 頁反面），此部分之事實，首堪
    認定之。
　⒉被告客觀上有上開行為，則本件爭點為被告有無對鄧百勝為
    恐嚇及侮辱之行為，其主觀上有無恐嚇及侮辱鄧百勝之犯意
    ？
　　①證人鄧百勝於本院審理時證稱：案發當天在黃義雄倉庫內
      有我、黃義雄、黃義雄妻及另名同事總共4人，該處是作
      我們公司興全堆高機企業行倉庫使用。案發日早上，被告
      母親已經來公司有過爭執。該日早上我是第一個上班，被
      告母親約於該日上午7 時30分到公司門口，看我下車就辱
      罵我「走狗，專門替你老闆辦事」，其後，才會有該日下
      午1時許，被告拿鐵棍到公司門口之事。被告一開始辱罵
      的時候，就是對著我，我看到被告拿鐵棍到公司門口會感
      到害怕，擔心我去上班，被告在公司隔壁，我會不會遭到
      埋伏，進出公司也都要注意有無可疑的人跟著我。我是員
      工，雖然與被告沒有直接過節，但會擔心受到波及。我有
      拿行動電話錄影，錄影時，後面有同事、黃義雄、黃義雄
      妻等語明確（本院卷第175-185頁），核與其於偵查、警
      詢中所述前後大致相符（偵卷第17-19、53頁），並無瑕
      疵可指，應係本於其記憶所為之證述，且鄧百勝與被告並
      無怨隙，應無冒偽證之處罰，誣指被告之理，鄧百勝證述
      之可信度應高。
　　②經法官勘驗案發時地之錄影紀錄，結果略以：被告確實有
      在黃義雄倉庫外水泥地及路邊，面向黃義雄倉庫內，以手
      持鐵棍接續不斷用力敲打地上發出聲響，並接續以臺語「
      幹你娘操基掰」、「幹你娘」等語，朝黃義雄倉庫內辱罵
      。其中，影片時間：⑴【00:01:42-00:02:39】被告母親稱
      ：臭俗辣子..臭俗辣子，有辦法你就來，叫你的員工？你
      沒懶趴喔，你不是最愛臭機掰欸（臺語）；⑵【00:01:11
      】，被告朝著錄影機的方向指並且說「注意你的言詞」；
      ⑶【00:01:23】，當黃義雄妻報警時，被告有說「我就是
      挑釁，但是沒有毆打」，並且手指著錄影機的方向；⑷在
      被告「整體的辱罵過程」中，許多時候是臉朝著倉庫內辱
      罵，有時候會朝著攝影者之攝影機鏡頭，有時候沒有朝著
      攝影機鏡頭；⑸【00:03:15-00:03:20】，被告邊罵邊指的
      方向不太像對著攝影者的鏡頭，比較像對後面；⑹【00:03
      :20-00:03:25】間，被告手指的方向看起來不像直接對著
      攝影者的鏡頭辱罵；⑺【00:03:30】，被告邊罵臺語「幹
      你娘操基掰」這句話，手越過攝影者的鏡頭向後指等情，
      有本院勘驗筆錄可憑（本院卷第171-174、183頁，詳如附
      件所載）。
　　③法官審酌：⑴案發時被告母親曾稱：臭俗辣子..臭俗辣子，
      有辦法你就來，「叫你的員工」？你沒懶趴喔，你不是最
      愛臭機掰欸等語（臺語），可推知被告母親認為黃義雄曾
      叫其員工做「某件事」是膽小怯懦，再從被告母親對這件
      事的不雅語氣推知，被告母親對黃義雄及黃義雄員工所做
      的這「某件事」是有所不滿。參以鄧百勝證稱「被告母親
      罵我『走狗，專門替你老闆辦事』」等語，可知被告母親所
      不滿的員工，應該是鄧百勝。被告與其母關係密切，會有
      維護其母之意，進而因此對黃義雄暨其員工鄧百勝感到不
      快，應屬情理之中，再參以被告於審判中自陳：黃義雄曾
      經聯合員工毆打我等語（本院卷第191頁），則被告對黃
      義雄之員工鄧百勝有為恐嚇行為之動機，並無不合理之處
      。是辯護人認為被告無恐嚇鄧百勝之動機，應不可採；⑵
      鄧百勝的行動電話可以錄到被告上開行為，可見被告在黃
      義雄倉庫外時，也可以明確看到鄧百勝倉庫在內。又依法
      官勘驗結果可知，被告為辱罵及持鐵棍用力敲打地上之行
      為時，均是面向黃義雄倉庫內，有時會對著攝影者即鄧百
      勝，有時是對著黃義雄倉庫內，也曾經越過鄧百勝指向鄧
      百勝後面之人。被告明知鄧百勝正在黃義雄倉庫內工作，
      卻在黃義雄倉庫外，時而面向鄧百勝，持續不斷地持鐵棍
      敲打地上發出聲響，並辱罵「幹你娘操基掰」等語，被告
      必定可以知道，其上開行為客觀上是可以讓鄧百勝看到並
      感受到的。若被告真的只是要恐嚇黃義雄（或黃義雄妻）
      ，沒有恐嚇鄧百勝之意思，被告應會辱稱「幹你娘臭機掰
      黃義雄」、「黃義雄你出來」等針對黃義雄（或黃義雄妻
      ）之語言，來使接受訊息（即看到被告行為）的人明瞭被
      告只針對黃義雄（或黃義雄妻），但被告時而面向倉庫裡
      面，時而面向鄧百勝為上開行為，故意要讓在黃義雄倉庫
      內之鄧百勝理解並感受到被告之暴力言語跟恐嚇行為，再
      參酌上開被告對鄧百勝有所不滿之動機，則被告主觀上確
      有對鄧百勝為恐嚇及侮辱之犯意，即可認定。
　　④至於被告及辯護人主張：被告只是要針對黃義雄（或黃義
      雄妻），而不是要恐嚇鄧百勝云云。法官審酌後認為，被
      告明知鄧百勝在倉庫內，在未指明針對何人的情況下，時
      而面向倉庫內，時而朝著鄧百勝為上開行為，主觀上已可
      認定有恐嚇鄧百勝之犯意，業經詳述如前，被告及辯護人
      主張無此犯意云云，不能採信。另被告是否有同時恐嚇在
      上開倉庫內之黃義雄（或黃義雄妻或鄧百勝同事）之意？
      法官考量被告行為時，有面向黃義雄倉庫內或指向鄧百勝
      後面之人之行為，固然不能排除被告有同時要恐嚇黃義雄
      或黃義雄倉庫內之其他人之可能性。但考慮到卷內並無黃
      義雄倉庫內之他人表明提告公然侮辱，或證稱對被告之行
      為感到恐嚇、害怕之證據，因此，法官尚不能就被告同時
      恐嚇其他人之部分，一併形成有罪之確信（想像競合），
      附此敘明。
　㈡刑法第305 條之罪，僅以受惡害之通知者心生畏懼而有不安
    全之感覺為已足，不以發生客觀上之危害為要件（最高法院
    27年度刑事庭會議決議參照）。又所謂「加害」，並不以言
    詞為限，包括身體之動作、語氣、表情等一切足以使人心生
    畏佈之強暴、脅迫行為在內。蓋恐嚇罪之判斷重點，實係在
    於被告之行為是否足以使人心生畏懼，致危害安全，至於危
    害通知之方法，亦無限制，無論明示之言語、文字、動作或
    暗示其如不從將加危害，苟已足使對方理解其意義之所在，
    並足以影響其意思之決定與行動自由者均屬之。至於被害人
    是否心生畏懼，亦應本於社會客觀經驗法則以為判斷基準。
    查被告持鐵棍1 把接續不斷用力敲打地上發出聲響之行為，
    明顯暗示被告有意持兇器鐵棍毆打鄧百勝之意，足以讓一般
    人理解為被告威脅要持兇器鐵棍傷害鄧百勝之生命、身體，
    一般人處於上開情境，均會心生畏懼，此由鄧百勝證稱「我
    看到被告拿鐵棒到公司門口會感到害怕」，也可得知上情。
    因此，被告之行為確屬恐嚇行為無疑。辯護人認為要持鐵棍
    揮舞才是恐嚇，法官認為尚有誤會。
　㈢綜上所述，本件事證明確，被告犯行堪以認定，應依法論科
    。
二、論罪科刑之理由：
  ㈠按所謂「侮辱」，係以使人難堪為目的，以言語、文字、圖
    畫或動作，表示不屑輕蔑或攻擊之意思，足以貶損個人在社
    會上所保持之人格或地位之評價。又刑法分則中「公然」二
    字之意義，祇以不特定人或多數人得以共見共聞之狀況為已
    足，自不以實際上果已共見共聞為必要，但必在事實上有與
    不特定人或多數人得以共見或共聞之狀況方足認為達於公然
    之程度（司法院院字第2179號、第2033號解釋、司法院釋字
    第145 號解釋意旨可資參照）。觀諸本案被告在黃義雄倉庫
    外水泥地及道路公開向鄧百勝陳稱「幹你娘操基掰」、「幹
    你娘」等語，依一般社會通念，顯然含有輕侮、鄙視對方之
    意，主觀上顯有侮辱鄧百勝之犯意，客觀上已足使鄧百勝在
    精神上或心理上感到難堪、不快，並貶抑鄧百勝之人格及其
    在社會上之評價，堪認確屬侮辱鄧百勝之言論。且黃義雄倉
    庫外水泥地及道路係不特定人或多數人得共聞共見之場所，
    本案亦符合「公然」之要件。核被告所為，係犯刑法第305 
    條之恐嚇危害安全罪及同法第309條之公然侮辱罪。
  ㈡數舉動於同時同地或密切接近之時地實施，侵害同一之法益
    ，各舉動的獨立性極為薄弱，依一般社會健全觀念，在時間
    差距上，難以強行分開，在刑法評價上，以視為數個舉動之
    接續施行，合為包括之一行為予以評價，較為合理，則屬接
    續犯，為包括之一行為（最高法院86年臺上字第3295號判例
    要旨參照）。被告於密切接近時間、同一地點，陸續為恐嚇
    、公然侮辱的數舉動，各舉動之獨立性極為薄弱，依一般社
    會健全觀念，在時間空間差距上，難以強行分開，應為接續
    犯之一行為。又刑法上一行為而觸犯數罪名之想像競合犯，
    其存在之目的，在於避免對於同一不法要素予以過度評價，
    則自然意義的數行為，得否評價為法律概念之一行為，應就
    客觀構成要件行為之重合情形、主觀意思活動之內容、所侵
    害之法益與行為間之關連性等要素，視個案情節依社會通念
    加以判斷。如具有行為局部之同一性，或其行為著手實行階
    段可認為同一者，得認與一行為觸犯數罪名之要件相侔，而
    依想像競合犯論擬（最高法院101 年度臺上字第2449號判決
    意旨參照）。被告所為之恐嚇安全及公然侮辱行為，具有行
    為局部同一性之合致特徵，應屬一行為，則其一行為觸犯恐
    嚇危害安全罪及公然侮辱罪二罪名，為想像競合犯，應依刑
    法第55條規定，從一重之恐嚇危害安全罪處斷。
  ㈢按司法院釋字第775號解釋之解釋文及理由意旨，係指構成累
    犯者，不分情節，一律加重最低本刑，於不符合刑法第59條
    所定要件之情形下，致生行為人所受之刑罰超過其所應負擔
    罪責之個案，不符罪刑相當原則、比例原則，於此範圍內，
    在刑法第47條第1項修正前，為避免發生上述罪刑不相當之
    情形，法院就該個案應裁量是否加重最低本刑。故該解釋係
    指個案應量處最低法定刑，又無法適用刑法第59條規定減輕
    之情形，法院方應依此解釋意旨裁量不予加重最低本刑，並
    非指前案為同性質之案件，始有累犯加重之適用（最高法院
    109年度台上字第518、296號判決意旨參照）。查被告前因
    過失致死案件，經本院以107年度交易字第313號判處有期徒
    刑6 月確定，並於108年3月8日易科罰金執行完畢等情，有
    臺灣高等法院被告前案紀錄表在卷可查。其於受徒刑執行完
    畢後，5年以內故意再犯本件有期徒刑以上之罪，依刑法第4
    7條第1項之規定，為累犯，應加重其最高本刑。至於最低本
    刑部分，考量本件並無適用刑法第59條減輕其刑之餘地，且
    被告於徒刑執行完畢後，仍然再度犯罪，可見其守法意識未
    臻良好，加重其最低本刑並無該號解釋所謂罪刑不相當之情
    形，因此，亦應依上開規定，加重其最低本刑。  
　㈣爰以行為人之責任為基礎，審酌被告未能本於理性處理事情
    ，竟因不滿黃義雄即於黃義雄倉庫外對黃義雄之員工鄧百勝
    為恐嚇及公然侮辱行為，致鄧百勝心生生命、身體受到損害
    之畏懼，且貶損鄧百勝名譽，所為實不可取。另從修復式司
    法角度觀之，被告行為後，未為填補被害人鄧百勝損害之行
    為，被告未彌平其所破壞的法律秩序，且被告犯後否認犯行
    ，未見有確實之悔意。並考量：⒈告訴人於本院審理時稱：
    我覺得這件事被告母親是導火線，因而有後面的辱罵及持鐵
    棍，我覺得對我影響很大，我堅持提告，是要捍衛我人身安
    全及權利等語之量刑意見（本院卷第194頁）；⒉被告之身心
    狀況，有國立成功大學醫學院附設醫院斗六分院診斷證明書
    （六簡卷第10頁）、成醫斗分醫字第1100005428號函暨所附
    被告就診資料及診療資料（本院卷第31頁至第113頁），⒊被
    告於審判中自陳未婚，無子女，從事電商工作及大學畢業之
    教育程度等一切情狀，量處如主文所示之刑，並諭知易科罰
    金之折算標準。
　㈢供犯罪所用、犯罪預備之物或犯罪所生之物，屬於犯罪行為
    人者，得沒收之。但有特別規定者，依其規定；宣告刑法第
    38條、第38條之1 之沒收或追徵，有過苛之虞、欠缺刑法上
    之重要性、犯罪所得價值低微，或為維持受宣告人生活條件
    之必要者，得不宣告或酌減之，刑法第38條第2項、第38條
    之2 第2 項分別定有明文。查未扣案之鐵棍1支，雖係供被
    告犯罪所用之物，但無證據證明為被告所有，難認符合沒收
    要件；再者，縱使該物為被告所有，但因未扣案，現今是否
    尚存不明，未必會再供作恐嚇工具使用，且該物價值無幾，
    宣告追徵其價額之必要性也不高，足認欠缺宣告沒收之刑法
    上重要性，爰不諭知沒收。
據上論斷，應依刑事訴訟法第299 條第1項前段（依刑事判決精
簡原則，僅記載程序法條），判決如主文。
本案經檢察官黃立夫提起公訴，檢察官陳淑香到庭執行職務。
中　　華　　民　　國　　111 　年　　1 　　月　　27　　日
                  刑事第七庭    法  官  簡廷恩
以上正本證明與原本無異。
如不服本判決應於收受判決後20日內向本院提出上訴書狀，並應
敘述具體理由；其未敘述上訴理由者，應於上訴期間屆滿後20日
內向本院補提理由書（均須按他造當事人之人數附繕本）。「切
勿逕送上級法院」。
告訴人或被害人對於判決如有不服，具備理由請求檢察官上訴者
，其上訴期間之計算，係以檢察官收受判決正本日期為準。
                                書記官  許馨月 
中　　華　　民　　國　　111 　年　　1 　　月　　28　　日
附錄本判決論罪科刑法條：
中華民國刑法第305條：
以加害生命、身體、自由、名譽、財產之事恐嚇他人，致生危害
於安全者，處二年以下有期徒刑、拘役或九千元以下罰金。
中華民國刑法第309條：
公然侮辱人者，處拘役或9千元以下罰金。
以強暴犯前項之罪者，處1年以下有期徒刑、拘役或1萬5千元以
下罰金。

附件：110年度易字第606號現場錄影勘驗筆錄
檔案名：現場錄影畫面
檔案時長：3分36秒
【00：00：01】
畫面開始，被告手持鐵棍，後方站立一名女子（經比對筆錄得知
為被告母親），進入畫面，並以鐵棍敲打地上。
【00：00：04～00：00：19】
被告：操你娘
被告之母：操機掰
被告之母：吃我吃夠夠。
（此時被告用鐵棍大力敲打地上）
被告：幹你娘操機掰
（被告再度用鐵棍大力敲打地上）
被告：幹你娘操機掰
【00：00：22】
被告：幹你娘操機掰
被告之母：給我告？告不贏還這樣給我給我......
被告之母：兩個還這樣告我。
【00：00：38～01：34】
不知名之女子：110您好，我們要報警，我們家鄰居上門挑釁，
我們在斗六市000巷00○0號連續兩天了，警察已經來兩天了。
（被告再度用鐵棍大力敲打地上）
被告：幹你娘操機掰
（被告再度用鐵棍大力敲打地上）
不知名之女子：（以擴音方式向警方敘述），已經連續兩天了，
拿著鐵棒來上門挑釁，現在要毆打我們的員工。
被告：注意你的言詞沒有毆打，注意你的言詞。
不知名之女子：你要不要開視訊現在這個情況。
（被告再度用鐵棍大力敲打地上）
被告：我就是挑釁，但是我沒有毆打。
受話員警：我請員警過去處理。
不知名之女子：好
不知名之女子：地上損毀一樣賠償
（被告再度用鐵棍大力敲打地上）
【00：01：42～02：39】
被告：幹你娘操機掰
被告之母：肖機掰你沒看到？肖......，那個機掰.....
被告：幹你娘臭機掰
被告之母：肖欸內神經欸，那個機掰在搖給人家看，不見不笑。
被告：幹你娘
被告：臭機掰
被告之母：臭俗辣子.........臭俗辣子，有辦法你就來，叫你
的員工？你沒懶趴喔，你不是最愛臭機掰欸。
（錄影之人手指被告）
【00：02：42】
被告之母：給我摔，給我演.....
（員警到場【00：02：49】）
（被告再度用鐵棍大力敲打地上）
被告：幹你娘臭機掰
員警：好了拉好了拉
（被告被員警拉離【00：02：57】）
員警：先回去拉
（被告再度用鐵棍大力敲打地上）
（員警將被告所持鐵棍拿走）
員警：好了拉別那這種危險拉
被告：幹你娘臭機掰（手指不知名之人）
不知名之男子：你在罵我嗎？你在罵我嗎？
被告：幹你娘臭機掰（手指不知名之人）
不知名之男子：你在罵誰？
員警：好了拉好了拉
被告：幹你娘臭機掰（手指不知名之人）
（錄影之人手指被告）
錄影之人：你在罵誰
被告：幹你娘臭機掰（手指不知名之人）
被告：幹你娘臭機掰（手指不知名之人）
員警：好了拉你在幹麻拉
被告：幹你娘臭機掰（手指不知名之人）